臺灣花蓮地方法院刑事判決　　　　　　　　　　　　　八十九年度易字第五二九號
　　公　訴　人　臺灣花蓮地方法院檢察署檢察官
　　被　　　告　丙○○
右列被告因偽造文書等案件，經檢察官提起公訴（八十九年偵字第一四五一號、第一
四五二號），本院判決如左：
    主  文
丙○○故買贓物，處有期徒刑捌月，扣案經變造之乙○○名義駕駛執照、國民身分證
上之照片各壹張，均沒收。
被訴竊盜部分免訴。
    事  實
一、丙○○前有多次竊盜、偽造文書、搶奪等多項前科，詎猶不知悔改，於民國八十
    七年九月初某日，在宜蘭縣宜蘭市某公園內，明知綽號「阿國」之姓名年籍不詳
    成年男子，向其兜售之乙○○名義駕駛執照、健保卡、身分證等證件三張均係屬
    來路不明之贓物，為掩飾其通緝犯之身份，乃以新台幣（下同）一萬二千元之代
    價，向該綽號「阿國」之成年男子買受該三張證件，並於翌日在由宜蘭開往台北
    之火車上廁所內，將其中身分證及駕駛執照二張證件上之照片黏貼處換貼其自己
    之照片（按健保卡上並無持卡人照片欄，自無需換貼照片變造），而均加以變造
    並連同未變造之乙○○名義健保卡隨身攜帶。嗣並基於概括犯意，連續於不詳時
    間，在不詳地點，持上揭變造之身分證一枚向執行臨檢勤務之警察出示以規避查
    緝，及於台中地區之某旅社內持以登記住宿，足以生損害於公路監理機關、戶政
    主管機關、及衛生健保機關對於證照管理之正確性、司法機關司法調查權行使之
    正確性及乙○○。其後於八十八年十二月八日凌晨二時五分許，在雲林縣斗六市
    ○○路一七○號前，丙○○因案為警緝獲，並於警局製作筆錄時自其身上起出經
    變造之乙○○名義駕駛執照、國民身分證、健保卡各一枚，而查悉上情。
二、案經甲○○○察局斗六分局移送臺灣雲林地方法院檢察署及高雄市政府警察局移
    送臺灣高雄地方法院檢察署呈請臺灣高等法院檢察署令轉臺灣花蓮地方法院檢察
    署偵查起訴。
    理  由
壹、有罪部分：
一、右揭犯罪事實業據被告丙○○坦承不諱，復有經變造之乙○○所有之駕照、身分
    證及未變造之乙○○健保卡等證件三張扣案可資佐證，事證明確，被告犯行已足
    認定。
二、核被告所為，係犯刑法第三百四十九條第二項之故買贓物罪及同法第二百十六條
    、第二百十二條之行使變造特種文書罪。公訴人於起訴事實已載明被告係故買贓
    物，起訴書理由欄內第二段亦敘明被告係犯故買贓物罪，核與本院認定結果相同
    ，惟起訴法條係記載為刑法第三百四十九條第一項，容係誤繕，爰予更正為同條
    第二項，附此敘明。被告變造身分證後繼而提出行使，其變造特種文書之行為，
    為行使變造特種文書之高度行為所吸收，不另論罪。又被告先後二次出示行使變
    造之證件，時間緊接，構成要件相同，顯係基於概括犯意反覆為之，應依連續犯
    規定，擇情節較重之出示身分證規避警察臨檢該次犯行以一罪論，並依法加重其
    刑。至被告故買乙○○國民身分證、健保卡、駕駛執照之目的，無非在於用以變
    造，以便日後逃避警方緝捕，是其故買來路不明之乙○○證件與加以變造之行為
    間，具有方法、結果之牽連關係，應從較重之故買贓物罪論處。爰審酌被告素行
    不端，且恣意以變造證件欺矇司法人員，對於他人信用及主管機關管理證照、司
    法調查權之正確行使危害甚鉅，惡性非輕，並參酌被告犯罪遭查獲後坦承犯行之
    犯後態度等一切情狀，量處如主文所示之主刑。至於扣案經變造之乙○○名義駕
    駛執照、國民身分證以及未經變造之健保卡各一枚，均係真正之證件而為被害人
    乙○○所有，縱經被告變造亦非屬被告所有之物，爰不併予宣告沒收。但該國民
    身分證、駕駛執照證件上所貼之被告照片各一張，則係被告所有供其犯罪所用之
    物，應均依刑法第三十八條第一項第二款宣告沒收。
貳、免訴部分：
一、按案件曾經判決確定者，應諭知免訴之判決，刑事訴訟法第三百零二條第一款定
    有明文。
二、查本件被告黃端華前於八十七年六月十六日，因侵入台東市社教館，竊取職員夏
    美儒所有現金八千六百元，經台灣台東地方法院於八十九年三月六日，以八十八
    年度易緝字第三七號判處有期徒刑十月，嗣被告不服而提起上訴，於台灣高等法
    院花蓮分院八十九年度上易字第一三○號案件審理中，被告於八十九年四月十四
    日撤回上訴而告確定，此據本院調取該案卷宗核閱屬實，並有台灣高等法院花蓮
    分院訊問筆錄、被告撤回上訴狀及台灣台東地方法院八十八年度易緝字第三七號
    判決書各一份存卷可按，其犯罪時間與本案（參見附件所示）相隔僅距二月有餘
    ，另參酌被告所供稱：「就檢察官起訴之（竊盜）事實均實在，當時是因為九二
    一地震，身上沒有證件，無法領救濟品，當時身上都沒有錢，所有我才全省跑路
    ，因為警察要找我，這些行為不是另行起意，都是因為九二一地震後沒有錢才會
    偷東西，前案也是如此，我不會再偷東西了。」等語，再觀本案被告被訴竊盜地
    點遍及宜蘭、南投、雲林等地，以及其中於南投地區亦係侵入無人居住住宅行竊
    ，犯罪手法與前案模式相近等情，足徵被告所供其就本案並非另行起意等語並非
    無稽，是被告顯係基於概括之犯意反覆為之，為連續犯，屬裁判上一罪，其一部
    既經判決確定在案，依照首開說明，自應諭知免訴之判決。
據上論斷，應依刑事訴訟法第二百九十九條第一項前段、第三百零二條第一款，刑法
第五十六條、第二百十六條、第二百十二條、第三百四十九條第二項、第五十五條、
第三十八條第一項第二款，罰金罰鍰提高標準條例第一條前段，判決如主文。
本案經檢察官張立言到庭執行職務。
中      華      民      國    九十一    年      二      月    二十七    日
                              台灣花蓮地方法院刑事庭
                                  法  官  陳  世  博
右正本證明與原本無異。
如對本判決不服，應於送達後十日內，向本院提出上訴狀。（應抄附繕本）告訴人或
被害人如對於本判決不服者，應具備理由請求檢察官上訴，其上訴期間之計算係以檢
察官收受判決正本之日期為準。
                                   法院書記官
中      華      民      國    九十一    年       二     月     二十七   日
附錄本判決論罪之法律條文：
刑法第二百十六條
行使第二百十條至第二百十五條之文書者，依偽造、變造文書或登載不實事項或使登
載不實事項之規定處斷。
刑法第二百十二條
偽造、變造護照、旅券、免許證、特許證及關於品行、能力、服務或其他相類之證書
、介紹書，足以生損害於公眾或他人者，處一年以下有期徒刑，拘役或三百元以下罰
金。
刑法第三百四十九條
收受贓物者，處三年以下有期徒刑、拘役或五百元以下罰金。
搬運、寄藏、故買贓物或為牙保者，處五年以下有期徒刑、拘役或科或併科一千元以
下罰金。
因贓物變得之財物，以贓物論。
